【裁判字號】    97,財管,85
【裁判日期】    970630
【裁判案由】    指定遺產管理人
【裁判全文】
臺灣高雄地方法院民事裁定              97年度財管字第85號
聲  請  人  台北富邦商業銀行股份有限公司
法定代理人  乙○○
被繼承人    丙○○
相  對  人  財政部國有財產局台灣南區辦事處
法定代理人  甲○○
上聲請人聲請對被繼承人丙○○指定遺產管理人事件，本院裁定
如下：
  主  文
指定財政部國有財產局台灣南區辦事處為被繼承人丙○○之遺產
管理人。
程序費用新臺幣壹仟元由被繼承人丙○○之遺產負擔。
  理  由
一、按「繼承開始時，繼承人之有無不明者，由親屬會議於一個
    月內選定遺產管理人，並將繼承開始及選定遺產管理人之事
    由，向法院報明」，「無親屬會議或親屬會議未於前條所定
    期限內選定遺產管理人者，利害關係人或檢察官，得聲請法
    院選任遺產管理人，並由法院依前項規定為公示催告」，民
    法第1177條、第1178條第2 項分別定有明文。又按前條第1
    項之遺產事件，其繼承人全部為大陸地區人民者，除應適用
    第68條之情形者外，由繼承人、利害關係人或檢察官聲請法
    院指定財政部國有財產局為遺產管理人管理其遺產，台灣地
    區與大陸地區人民關係條例第67條之1 亦有明文規定。
二、聲請意旨略以: 被繼承人丙○○於95年4 月28日間與聲請人
    簽訂房屋貸款契約，向聲請人借款179 萬元, 並提供其擁有
    之不動產作擔保，惟被繼承人丙○○已於96年11月6 日死亡
    ，而其先後順序之繼承人亦均已死亡，其有權繼承之人僅餘
    大陸之配偶，聲請人為被繼承人之債權人，係本件之利害關
    係人，爰聲請准予裁定財政部國有財產局台灣南區辦事處為
    被繼承人之遺產管理人等語。
三、聲請人主張之前揭事實，業據其提出戶籍謄本、房屋貸款契
    約書、土地及建物謄本、臺灣高雄地方法院97年3 月17日雄
    院高97團字第12067 號函、繼承系統表、全體繼承人戶籍謄
    本等各1 份為證，本院審酌上開證據資料，堪信聲請人主張
    係為真實。被繼承人丙○○在台既無任何繼承人，其親屬會
    議亦未於法定期限內選定遺產管理人，是本件符合民法第
    1178條規定，應由本院選任被繼承人丙○○之遺產管理人。
四、本院審酌被繼承人丙○○於96年11月6 日死亡，其在台之法
    定繼承權人均已死亡，並有戶籍謄本、房屋貸款契約書、土
    地及建物謄本、臺灣高雄地方法院97年3 月17日雄院高97團
    字第12067 號函、繼承系統表、全體繼承人戶籍謄本等各1
    份在卷可佐。是以，聲請人應為利害關係人，稽諸首開規定
    ，自應得提起本件聲請。而本院認財政部國有財產局臺灣南
    區辦事處為國庫之綜理機關，其備有財產管理之專才，雖其
    經費支出屬國家資源，但保護無人繼承財產之債權人之權利
    ，亦屬政府之義務，又管理程序相當複雜，任務頗為繁重，
    是為保障全體債權人之利益及期待程序之公正、公信起見，
    選任財政部國有財產局臺灣南區辦事處擔任被繼承人丙○○
    之遺產管理人，應稱妥適。爰指定財政部國有財產局臺灣南
    區辦事處為被繼承人丙○○之遺產管理人，處理關於被繼承
    人丙○○遺產之法律關係。
五、依非訟事件法第157 條、第24條第1 項，裁定如主文。
中    華    民    國    97    年    6     月    30    日
                  家事法庭法  官  吳宏榮
上為正本係照原本作成。
如對本裁定抗告須於裁定送達後10日內向本院提出抗告狀。
中    華    民    國    97    年    6     月    30    日
                          書記官  洪生輝


司法院資訊處製作；財團法人民間司法改革基金會備份。
